【裁判字號】    99,易緝,23
【裁判日期】    990203
【裁判案由】    違反保護令罪
【裁判全文】
臺灣高雄地方法院刑事判決              99年度易緝字第23號
公  訴  人  臺灣高雄地方法院檢察署檢察官
被      告  甲○○
上列被告因違反保護令罪案件，經檢察官提起公訴（98年度偵字
第23123 號），本院判決如下：
    主  文
甲○○犯違反通常保護令罪，處有期徒刑陸月，如易科罰金，以
新臺幣壹仟元折算壹日。
    事  實
一、甲○○係丙○○○之子及乙○○之父，3 人間具有家庭暴力
    防治法第3 條第3 款所定之家庭成員關係。甲○○曾於民國
    98年4 月28日經本院以98年度家護字第235 號民事通常保護
    令，裁定命其不得對乙○○實施家庭暴力行為及騷擾行為，
    保護令有效期間1 年；及於98年4 月29日經本院以98年度家
    護聲字第29號民事裁定延長97年度家護字第505 號民事通常
    保護令之有效期限至99年4 月8 日，命其不得對丙○○○、
    乙○○實施家庭暴力行為及騷擾行為，詎其明知上揭民事通
    常保護令內容，竟於上揭保護令有效期間內之98年8 月3 日
    晚上7 時30分許，在高雄市○○區○○路114 之3 巷2 號1
    樓之住處門口，因不滿丙○○○不開門讓其進入屋內，基於
    恐嚇危害安全及違反保護令之犯意，持續拍打鐵門及按電鈴
    ，並對乙○○恫稱若進入屋內就會打乙○○，致乙○○心生
    畏懼，而以此方式對乙○○施以暴力及對丙○○○、乙○○
    為騷擾行為，違反前開保護令。
二、案經丙○○○訴由高雄市政府警察局楠梓分局移送臺灣高雄
    地方法院檢察署檢察官偵查起訴。
    理  由
壹、證據能力部分：
    按傳聞法則之重要理論依據，在於傳聞證據未經當事人之反
    對詰問予以核實，乃予排斥，惟若當事人已放棄對原供述人
    之反對詰問權，於法院審判時表明同意該等傳聞證據可作為
    證據，基於證據資料愈豐富，愈有助於真實發現之理念，並
    貫徹刑事訴訟法修法加重當事人進行主義之精神，確認當事
    人對於證據能力有處分權之制度，傳聞證據經當事人同意作
    為證據，法院認為適當者，亦得為證據。另當事人於調查證
    據時，對於傳聞證據表示「沒有意見」，而未於言詞辯論終
    結前聲明異議，應視為已有將該等傳聞證據採為證據之同意
    ，此刑事訴訟法第159 條之5 定有明文。檢察官、被告甲○○於本院準備程序時已表示對於全案傳聞證據之證據能力均
    無意見（見本院卷第76頁），依刑事訴訟法第159 條之5 之
    規定，均已本案傳聞證據均有證據能力，本院斟酌該等證據
    作成時之情況，並無違法取證或其他瑕疵，認為以之作為證
    據為適當，應具有證據能力。
貳、實體部分：
一、訊據被告甲○○固承認98年8 月3 日晚上飲酒後返回上址住
    處，因未帶鑰匙，所以有按電鈴及拍打鐵門，然矢口否認有
    何上開犯行，辯稱：伊當天喝酒回家按電鈴，伊在門外站了
    至少10至15分鐘，期間按了2 次電鈴，伊有喊叫伊母親幫伊
    開門，伊母親有來應門，伊說伊去喝酒，要進去睡覺，叫伊
    母親幫伊開門，伊母親不幫伊開門，當時伊感覺心裡不是滋
    味；伊按完電鈴後有敲門，伊母親與乙○○就出來，伊有看
    到他們；伊沒有看過保護令，伊母親有老人癡呆，伊父母都
    不知所云；在進屋之前，伊沒有說進去後要打人云云（見本
    院易字卷第11～13、76、102 頁）。經查：
（一）被告與告訴人丙○○○為母子，與乙○○為父子，本院曾
      於98年4 月28日以98年度家護字第235 號民事通常保護令
      ，裁定命被告不得對乙○○實施家庭暴力行為及騷擾行為
      ，保護令有效期間1 年；及於98年4 月29日以98年度家護
      聲字第29號民事裁定延長97年度家護字第505 號民事通常
      保護令之有效期限至99年4 月8 日，命被告不得對丙○○○、乙○○實施家庭暴力行為及騷擾行為等事實，有前開
      民事裁定在卷可稽（見警卷第5 ～8 頁），足堪認定。
（二）被告雖辯稱不知前揭保護令內容云云，而該等民事裁定均
      為寄存送達，被告並未前往領取，亦未在保護令執行紀錄
      表上簽名等情，有卷附之送達證書、本院公務電話記錄、
      高雄市政府警察局楠梓分局保護令執行紀錄表可參（見偵
      卷第21頁背面、本院易字卷第85～87頁），且經本院依職
      權調閱前揭通常保護令、延長保護令之民事聲請卷宗核閱
      無誤。然證人即告訴人丙○○○於本院審理時證稱：被告
      知道伊和乙○○有向法院聲請被告不能騷擾的事，伊有跟
      他講說不要亂來，法院有寄1 張單子，叫他不可以擾亂伊
      祖孫等語（見本院易字卷第104 、105 頁），證人即被告
      之子乙○○於偵查中亦證稱（因未滿16歲故未具結）：伊
      有聽到阿嬤有告訴爸爸有申請保護令，阿公也有跟爸爸說
      等語（見偵卷第22頁），證人丙○○○與乙○○對於被告
      知悉保護令乙事所述互核一致，應堪採信，足徵被告已知
      法院有核發前揭保護令之情。再者，被告於98年5 月16日
      因違反前揭保護令遭員警移送，並經提起公訴，有臺灣高
      雄地方法院檢察署檢察官98年度偵字第25953 號起訴書附
      卷可憑（見本院易字卷第83頁），證人丙○○○亦證稱：
      98年5 月16日晚上被告有罵乙○○，乙○○有回嘴，被告
      有打他耳光，並責怪伊孫子沒有教好，伊孫子有打電話給
      派出所，警察有帶被告去派出所等語明確（見本院易字卷
      第105 頁），益徵被告確實有於98年5 月16日因違反保護
      令事件為警逮捕至警局，則員警於當天理應會告知被告有
      前揭保護令之核發，由此堪認被告縱使未實際收受前揭保
      護令裁定，至遲亦於98年5 月16日即應知悉前揭保護令裁
      定之內容，而不得對丙○○○及乙○○實施家庭暴力行為
      及為騷擾行為，是其上開所辯，顯屬犯後矯卸之詞，不足
      採信。
（三）證人丙○○○於本院審理時證稱：98年8 月3 日當天晚上
      被告回來敲門要伊開門，當時伊已經在睡覺；被告當天有
      喝酒，亂講話，他有罵他兒子說，以後爸爸叫沒有起來幫
      爸爸開門，就要打他等語（見本院易字卷第104 頁），另
      證人乙○○於偵查中證稱（因未滿16歲故未具結）：爸爸
      當天有一直敲門，並用水管打門，還說如果讓他進去，他
      就要打伊，爸爸那天的行為伊當然會害怕等語（見偵卷第
      21～22頁），互核一致，且證人丙○○○為被告之母，證
      人乙○○為被告之子，均屬骨肉至親，親情相連，被告丙○○○於本院審理時並表示原諒被告，想讓被告回家等語
      （見本院易字卷第106 頁），自無杜撰設詞構陷被告之理
      ，是上開證人證述之情節應為真實，而堪採信。
（四）綜上所述，被告所辯均不足採，本件罪證明確，被告犯行
      ，堪以認定，應予依法論科。
二、按家庭暴力防治法所稱「家庭暴力」，係指家庭成員間實施
    身體或精神上不法侵害之行為；所謂「精神上不法侵害」，
    包括以謾罵、吼叫、侮辱、諷刺、恫嚇、威脅之言詞語調脅
    迫、恐嚇被害人之言語虐待。又同法所稱之「騷擾」，謂任
    何打擾、警告、嘲弄或辱罵他人之言語、動作或製造使人心
    生畏怖情境之行為，家庭暴力防治法第2 條第3 款定有明文
    。被告知悉本院核發前揭民事通常保護令後，仍對丙○○○
    、乙○○為上開行為，是核被告所為，係犯刑法第305 條之
    恐嚇危害安全罪及違反本院依家庭暴力防治法第14條第1 項
    所為禁止實施家庭暴力、禁止騷擾之裁定，而犯家庭暴力防
    治法第61條第1 款、第2 款之違反通常保護令罪。被告前開
    行為雖違反上開裁定所禁止之2 款行為，然法院依家庭暴力
    防治法第14條第1 項規定核發通常保護令者，該保護令內之
    數款規定，僅分別為不同之違反保護令行為態樣，被告以一
    犯意為一違反保護令之行為，應屬單純一罪，仍只以一違反
    保護令罪論處。是公訴人認被告另違反本院98年度家護聲字
    第29號民事通常保護令中應遷出丙○○○上址住所及應遠離
    上址至少100 公尺之保護令內容，因被告未履行上開保護令
    內容，仍居住在上址，乃出自於證人丙○○○之同意，業經
    證人丙○○○證述明確（見本院訴字卷第103 、104 頁），
    從而難認被告有違反家庭暴力防治法第61條第3 款、第4 款
    之行為，然此部分與前開有罪部分乃單純一罪之關係，爰不
    另為無罪之諭知；至被告對丙○○○有上開騷擾行為，與起
    訴前揭有罪之犯罪事實為同一行為，本院自得併予審理，併
    此敘明。又被告以一恐嚇行為同時觸犯恐嚇危害安全罪及違
    反保護令罪，為想像競合犯，應依刑法第55條之規定，從一
    重之違反保護令罪處斷。
三、爰審酌被告前已有多次違反保護令之犯行，分別經本院以91
    年度易字第2105號、96年度簡字第2711號、96年度簡字第
    4954號判決處拘役59日、40日、40日、45日，及以98年度審
    簡字第3436號判決判處有期徒刑3 月確定，有臺灣高等法院
    被告前案紀錄表及各該判決書附卷可參（見本院易字卷第16
    、17、39頁），仍不知悔悟，其與丙○○○為母子，與乙○○為父子，且既經法院核發通常保護令，更應遵守保護令之
    規定，竟於酒後仍為上開恐嚇及騷擾行為，實不應輕縱，且
    不知反省，不懂感恩，毫無悔意，犯後猶飾詞狡辯，顯然漠
    視法律，生活欠缺自律，並危及自身家庭合諧，及告訴人丙○○○表示願意原諒被告等一切情狀，量處如主文所示之刑
    及諭知易科罰金之折算標準。至公訴人認被告已酗酒成癮並
    有再犯之虞，請求諭知禁戒處分1 年等情，然證人丙○○○
    於本院審理時已證稱被告自從本案偵查中羈押釋放後，因已
    得到教訓而不會喝酒回家亂等語（見本院易字卷第104 頁）
    ，顯見被告尚非酗酒成癮，難認其有酗酒成癮及酒後對家庭
    成員施以暴行及騷擾之惡習，復查無證據證明被告確實有酗
    酒成癮並有再犯之虞之危險性，是綜合其所為行為之嚴重性
    、所表現之危險性等情以觀，本院認量處如主文所示之刑，
    應可達矯正之目的，尚無併予諭知禁戒處分之必要，附此敘
    明。
據上論斷，應依刑事訴訟法第299 條第1 項前段，家庭暴力防治
法第61條第1 款、第2 款，刑法第11條前段、第305 條、第55條
、第41條第1 項前段，刑法施行法第1 條之1 ，判決如主文。
本案經檢察官李怡增到庭執行職務。
中    華    民    國    99    年    2     月    3     日
                  刑事第十六庭  審判長法  官  曾逸誠
                                      法  官  林柏壽
                                      法  官  王靖茹
以上正本證明與原本無異。
如不服本判決應於收受送達後10日內向本院提出上訴書狀，並應
敘述具體理由；如未敘述上訴理由者，應於上訴期間屆滿後20日
內向本院補提理由書（均須按他造當事人之人數附繕本）「切勿
逕送上級法院」。
中    華    民    國    99    年    2     月    3     日
                                      書記官  陳鈺甯
附錄本案論罪科刑法條：
家庭暴力防治法第61條
違反法院依第14條第1 項、第16條第3 項所為之下列裁定者，為
本法所稱違反保護令罪，處3 年以下有期徒刑、拘役或科或併科
新臺幣10萬元以下罰金：
一、禁止實施家庭暴力。
二、禁止騷擾、接觸、跟蹤、通話、通信或其他非必要之聯絡行
    為。
三、遷出住居所。
四、遠離住居所、工作場所、學校或其他特定場所。
五、完成加害人處遇計畫。
中華民國刑法第305條
以加害生命、身體、自由、名譽、財產之事，恐嚇他人致生危害
於安全者，處2 年以下有期徒刑、拘役或3 百元以下罰金。

司法院資訊處製作；財團法人民間司法改革基金會備份。
